【裁判字號】    95,交聲,724
【裁判日期】    950530
【裁判案由】    交管條例聲異
【裁判全文】
臺灣板橋地方法院交通事件裁定
原處分機關  交通部公路總局臺北區監理所板橋監理站
異  議  人
即受處分人  甲○○
上列受處分人因違反道路交通管理處罰條例案件，對於交通部公
路總局臺北區監理所於中華民國九十五年四月十七日以板監裁字
第裁四一─ＣＰ0000000、ＣＰ0000000、ＣＰ0
000000、ＣＰ0000000、ＣＰ0000000、Ｃ
Ｐ0000000號違反道路交通管理事件裁決書所為之裁決處
分（原舉發案號：臺北縣政府警察局九十五年二月十一日北縣警
交字第ＣＰ0000000、ＣＰ0000000、九十五年二
月十日北縣警交字第ＣＰ0000000、九十五年二月九日北
縣警交字第ＣＰ0000000、九十五年二月八日北縣警交字
第ＣＰ0000000、ＣＰ0000000號）不服，聲明異
議，本院裁定如下：
    主  文
異議均駁回。
    理  由
一、原處分意旨略以：異議人即受處分人甲○○所有之車牌號碼
    ＡＰＮ─五二五號重型機車，於民國九十五年二月八日起至
    同月十一日間，在臺北縣板橋市○○路，因「在禁止臨時停
    車處所停車」之違規，經警逕行舉發，原處分機關乃依道路
    交通管理處罰條例第五十六條第一項第一款之規定，分別裁
    處罰鍰新臺幣（下同）六百元。異議人則以：依照警方舉發
    時之照片觀之，上述板橋市○○路，除異議人之機車外，旁
    邊尚停滿其他車輛，足見警局所謂已於九十三年六月間公告
    上開路段為禁止停車區域，並於周邊設有禁止停車設備，並
    未被民眾所了解，而異議人就是在誤會、不了解之情形下，
    將機車停放在該處；又交通警察舉發違規停車首應之處置，
    係將違規車輛移置適當處所，而非施以連續舉發處罰，必須
    駕駛人不聽令移置違規之停車，交通警察復無適當之處所移
    置時，始有連續舉發處罰之適用與必要；再本件交通警察舉
    發時如將伊停放之機車移置，則異議人所受罰鍰及留置費共
    計不超過一千元，但交通警察竟於四天內開立六張罰單，罰
    鍰金額共計三千六百元，致造成異議人之負擔較之拖吊（移
    置）者超出甚多，交通警察之作為顯然違背比例原則，原處
    分應予撤銷云云，表明不服而提出異議。
二、按道路交通安全規則第一百十一條第一項規定：「汽車臨時
    停車時，應依左列規定：一、橋樑、隧道、圓環、障礙物對
    面、鐵路平交道、人行道、行人穿越道、快車道等處，不得
    臨時停車。‧‧‧三、設有禁止臨時停車標誌、標線處所不
    得臨時停車。‧‧‧」又汽車（包括機器腳踏車）駕駛人停
    車時，在禁止臨時停車處所停車者之情形者，處六百元以上
    一千二百元以下罰鍰，道路交通管理處罰條例第五十六條第
    一項第一款定有明文。次按汽車駕駛人、汽車所有人違反第
    五十六條第一項規定，經舉發後，不遵守交通勤務警察或依
    法令執行交通稽查任務人員責令改正者，得連續舉發之；其
    無法當場責令改正者，亦同。又逕行舉發汽車有第五十六條
    第一項規定之情形，而駕駛人、汽車所有人不在場或未能將
    汽車移置者，每逾二小時，得連續舉發，同條例第八十五條
    之一第一項前段、第二項第二款分別定有明文。
三、經查：
（一）異議人甲○○所有之車牌號碼ＡＰＮ─五二五號重型機車
      ，於九十五年二月八日起至同月十一日止，在臺北縣板橋
      市○○路之人行道上停放機車長達四日，經警於九十五年
      二月八日上午九時二十五、下午一時三十二分、同月九日
      上午九時三十一分、同月十日上午十一時三十五分、同月
      十一日上午七時十六分、下午二時五分，連續六次逕行舉
      發異議人違反道路交通管理處罰條例第五十六條第一項第
      一款規定乙節，業據異議人陳明在卷（見刑事聲明異議狀
      所載），並有違規採證照片六張及上述舉發違反道路交通
      管理事件通知單六紙在卷可稽。觀諸上開採證照片及異議
      人所提出之現場照片二張所示，異議人機車停放地點係在
      人行道上，該機車停放處後方劃有自行車專用道之標線，
      再後方則係劃有停車格之機車停車區，且異議機車停放地
      點附近並有「禁止停車」及「人行道禁止停車」、「加強
      拖吊」之警告標誌、標語，況且人行道係劃設專供行人行
      走之地面道路，機車駕駛人自不得隨意在人行道上停車，
      是一般駕駛人在上開情況下，應可清楚知悉上述人行道係
      禁止臨時停車處所。本件異議人逕將其機車停放在上述未
      劃有機車停車格而屬禁止臨時停車之人行道上，所為顯已
      違反道路交通管理處罰條例第五十六第一項第一款之規定
      ，是異議人於上揭時地在禁止臨時停車處所違規停車之事
      實，應堪以認定。異議人辯稱伊是在誤會之情形下，停放
      機車於該處云云，顯係卸責之詞，並非足採。
（二）異議人又辯稱：本件交通警察舉發違規停車時，必須駕駛
      人不聽令移置違規之停車，而交通警察復無適當之處所移
      置，始有連續舉發處罰之適用，若交通警察舉發當時將異
      議人停放之機車移置，則異議人所受罰鍰及留置費共計不
      超過一千元，但本件交通警察竟於四天內開立六張罰單，
      造成異議人之負擔較之拖吊（移置）者超出甚多，本件交
      通警察之作為顯違比例原則云云。第按道路交通管理處罰
      條例第五十六條第二項規定：「交通勤務警察或依法令執
      行交通稽查任務人員，應責令汽車駕駛人將車移置適當處
      所；如汽車駕駛人不予移置或不在車內時，得由該交通勤
      務警察或依法令執行交通稽查任務人員為之，或得於舉發
      其違規後，使用民間拖吊車拖離之，並收取移置費。」由
      此規定，舉發機關固得於舉發異議人違規後，移置該違規
      車輛，惟顧及客觀條件之限制，同條項後段亦規定警察機
      關得使用民間拖吊車拖離之；然由上開條文規定「『得』
      於舉發其違規後，使用民間拖吊車拖離之」，可知該條文
      並不限定值勤員警一定要使用民間拖吊車拖離違規停放車
      輛，且縱要執行拖吊車輛，亦未規定必須在一次舉發後為
      之，此等事項均授權值勤員警視個案裁量決定。此外，有
      鑑於拖離以前仍以違規行為人自行排除交通障礙為當，故
      容許執勤員警視情況依其合義務性之裁量，選擇執法之方
      法。是以，得視違規停車狀況，決定執行移置保管或連續
      舉發之優先順序，係立法者衡量各種因素後，合理賦與行
      政機關裁量之事項，不能因有此規定而推論連續舉發並為
      處罰之規定，違反憲法上之比例原則（司法院大法官釋字
      第六零四號解釋理由參照）。職是，立法者已預先規定，
      舉發機關在處理車輛違規停車事件時，應先「責令汽車駕
      駛人將車移置適當處所」，如違規人不從或不在車內，始
      得選擇代違規人移置或使用民間拖吊車拖離之「代履行」
      方式；若違規人經舉發後，不遵守交通勤務警察或依法令
      執行交通稽查任務人員責令改善或無法當場責令其改善者
      ，得連續舉發之。因此，員警遇有汽車駕駛人違規停車，
      又無法當場責令其改善者，依法本即得連續舉發，並無規
      定應先採行拖吊之方式為之，員警選擇連續舉發方式，並
      無違反比例原則。查本件異議人將上開機車違規停放在上
      述人行道後即離去，而違規停車長達四日之久，員警舉發
      時當場自無從責令異議人改正，揆諸前開說明，員警選擇
      以連續舉發之方式加以處罰，本屬立法者賦予執勤員警之
      行政裁量權，復未逾越其行政裁量之範圍，且員警所為連
      續舉發時間每次間隔至少逾四小時，依照異議人違規停車
      處所屬於交通繁忙地段，執勤員警上述連續舉發之間隔應
      屬合理、相當之期間，且員警為取締違規停車，以達成維
      護交通秩序之目的，於異議人違規停車之四日內即九十五
      年二月八日上午九時二十五、下午一時三十二分、同月九
      日上午九時三十一分、同月十日上午十一時三十五分、同
      月十一日上午七時十六分、下午二時五分，六次連續舉發
      ，其處罰次數亦屬合理、相當之範圍內，則依此情形觀之
      ，亦難認舉發機關有義務採取直接強制之方式，逕行拖吊
      異議人之機車，是本件不能謂員警連續舉發而未於第一次
      舉發時將違規機車移置之行政裁量，有違反比例原則，故
      異議人上開辯解，亦非有據。
四、綜上所述，本件違規事實至為明確，異議人前開辯解洵無可
    採。從而，原處分機關依據道路交通管理處罰條例第五十六
    條第一項第一款及違反道路交通管理事件統一裁罰基準表規
    定，分別六次，各裁處罰鍰六百元，均無任何違誤，量罰亦
    甚妥適，應予維持，本件異議為無理由，應駁回之。
據上論斷，應依道路交通管理處罰條例第八十七條第二項，道路
交通案件處理辦法第十九條，裁定如主文。
中    華    民    國  九十五  年    五    月   三十   日
                            交通法庭法  官  楊 志 雄
以上正本證明與原本無異。
如不服本裁定應於送達後五日內向本院提出抗告狀
                                    書記官  陳春銘
中    華    民    國  九十五  年    五    月   三十   日


司法院資訊處製作；財團法人民間司法改革基金會備份。
